【裁判字號】    99,上訴,664
【裁判日期】    990614
【裁判案由】    違反毒品危害防制條例
【裁判全文】
臺灣高等法院高雄分院刑事判決         99年度上訴字第664號
    上  訴  人
    即  被  告  甲○○
    選任辯護人  張永昌  律師
                陳煜昇  律師
上列上訴人因違反毒品危害防制條例案件，不服臺灣高雄地方法
院98年度訴字第1196號、99年度訴字第262 號中華民國99年3 月
11日第一審判決（起訴案號：臺灣高雄地方法院檢察署98年度偵
字第14099 號），移送併辦（98年度偵字第19798 號），並追加
起訴（99年度蒞追字第5 號），提起上訴，本院判決如下：
    主  文
上訴駁回。
    事  實
一、甲○○前因擄人勒贖案件，於民國79年間經法院判處無期徒
    刑確定，於92年2 月13日獲假釋出監，所餘刑期付保護管束
    ，現仍在假釋期間內。詎仍不知悔改，明知海洛因及甲基安
    非他命係毒品危害防制條例第2 條第2 項第1 、2 款所列之
    第一級、第二級毒品，不得販賣或持有，竟為下列之行為：
  (一)甲○○於98年1 月間，因其友人魏宏仁（涉嫌販賣毒品罪嫌
    ，另經高雄地方法院檢察署起訴）與其見面時，向其表示欲
    購買甲基安非他命之意思，竟基於販賣第二級毒品甲基安非
    他命以營利之犯意，於98年1 月19日凌晨，攜帶甲基安非他
    命約4 兩（驗前毛重158.58公克，包裝塑膠袋總重約8.90公
    克，純質淨重約148.18公克），前往魏宏仁位於高雄市鼓山
    區○○○路665 號12樓之租屋處，以新臺幣（下同）15萬元
    之價格，將上開甲基安非他命售予魏宏仁，魏宏仁則交付現
    金10萬元予甲○○，並約定其餘之5 萬元日後付清。惟魏宏
    仁在尚未付清餘款前，即於98年1 月21日下午5 時30分許，
    經警在其上開居所內搜索查獲上開毒品。
  (二)甲○○另基於販賣第一級毒品海洛因、第二級毒品甲基安非
    他命以營利之犯意，於98年5 月5 日前2 、3 日某時許，在
    高雄市旗津海水浴場前，向真實姓名不詳，綽號「阿三」之
    成年男子，同時以145,000 元販入第一級毒品海洛因（重量
    如附表一編號1 所示），及以159,000 元販入第二級毒品甲
    基安非他命（重量如附表一編號2 所示）後，俟機欲販賣予
    不特定人牟利。嗣經警於98年5 月5 日持搜索票前往甲○○
    位於高雄縣大寮鄉○○路文化二巷12號租屋處執行搜索，當
    場扣得如附表一所示之物品，始循線查知上情。
二、案經高雄縣政府警察局移請臺灣高雄地方法院檢察署檢察官
    偵查起訴及追加起訴。
    理  由
甲、程序方面：
一、按被告以外之人於審判外之言詞或書面陳述，除法律有規定
    者外，不得作為證據，刑事訴訟法第159 條第1 項定有明文
    ，此即學理上所稱之「傳聞證據排除法則」，而依上開法律
    規定，傳聞證據原則上固無證據能力，但如法律別有規定者
    ，即例外認有證據能力。又按被告以外之人於偵查中向檢察
    官所為陳述，除顯有不可信之情況者外，得為證據，同法第
    159 條之1 第2 項亦有明文。查本判決下列所引用之證人魏
    宏仁、洪偉智、A1向檢察官所為之陳述，屬於審判外之陳述
    ，為傳聞證據，惟現階段刑事訴訟法規定檢察官代表國家偵
    查犯罪、實施公訴，依法其有訊問被告、證人及鑑定人之權
    ，證人、鑑定人且須具結，而實務運作時，檢察官偵查中向
    被告以外之人所取得之陳述，原則上均能遵守法律規定，不
    致違法取供，其可信度極高，職是，上開證人於偵查中已具
    結之證述，被告並無釋明「顯有不可信之情況」之理由，應
    認其有證據能力。
二、次按被告以外之人於檢察事務官、司法警察官或司法警察調
    查中所為之陳述，與審判中不符時，其先前之陳述具有較可
    信之特別情況，且為證明犯罪事實存否所必要者，得為證據
    ；被告以外之人於審判中所在不明而無法傳喚或傳喚不到者
    ，其於檢察事務官、司法警察官或司法警察調查中所為之陳
    述，經證明具有可信之特別情況，且為證明犯罪事實之存否
    所必要者，得為證據，刑事訴訟法第159 條之2 、第159 條
    之3 第3 款分別定有明文。所謂「具有較可信之特別情況」
    之條件，係屬證據能力之規定，非屬證明力之問題，係指陳
    述是否出於供述者之真意、有無違法取供情事之信用性而言
    ，故應就偵查或調查筆錄製作之原因、過程及其功能等加以
    觀察其信用性，據以判斷該傳聞證據是否有顯不可信或有特
    別可信之情況而例外具有證據能力，並非對其陳述內容之證
    明力如何加以論斷，二者之層次有別，不容混淆（最高法院
    94年度台上字第629 號、95年度台上字第3699號判決參照）
    。本件證人A1於原審審理中多次傳喚、並經拘提後仍未到庭
    ，有送達證書3 份、拘票及報告書各1 份在卷可查（另存放
    於卷外），而證人魏宏仁、洪偉智於警詢所為之證述，核與
    渠等於法院審判中之證詞不同，有卷附筆錄可稽，參以渠等
    於警詢之陳述較接近案發時點，記憶應較為清晰，其陳述無
    受不當外力干擾，復因當時其與被告受隔離訊問，未直接面
    對被告之質疑，心理壓力較小，應認具有較可信之特別情況
    ，依上開說明，渠等於警詢之證述即得為證據。
三、卷附高雄縣政府警察局搜索扣押筆錄、扣押物品目錄表各3
    份，此類文書係被告以外之人於審判外所做之書面陳述，屬
    於傳聞證據。惟其本質上屬公務員本於職權所為，其正確性
    及可信性頗高，如有錯誤亦可請求更正，應屬159 條之4 第
    1 款由公務員職務上所製作之紀錄或證明文書，均具有證據
    能力。
四、另卷附法務部調查局濫用藥物實驗室98年7 月24日調科壹字
    第09823020380 號鑑定書、高雄醫學大學附設中和紀念醫院
    鑑驗報告7 份（報告編號0000-000至0000-000、0000-000）
    、內政部警政署刑事警察局98年3 月3 日刑鑑字第09800156
    00號鑑定書，上開文書，均係被告以外之人於審判外之書面
    陳述，依刑事訴訟法第159 條第1 項之規定，屬於傳聞證據
    ，惟於立法理由明確說明，該條所謂「除法律有規定者」外
    ，尚包括同法第159 條之1 至159 條之5 及第206 條等規定
    。上述鑑定係經檢察官或受命法官選定或囑託機關、團體所
    為之鑑定，所鑑定之結果，鑑定人依刑事訴訟法第206 條所
    出具之鑑定報告，係刑事訴訟法第159 條第1 項所指例外規
    定，有證據能力。且被告對於該鑑定報告亦表示同意為證據
    ，則依據刑事訴訟法第159 條之5 第1 項規定，自均得為證
    據。
五、又按被告以外之人於審判外之陳述，雖不符第159 條之1 至
    之4 之規定，而經當事人於審判程序同意作為證據，法院審
    酌該言詞陳述或書面陳述作成時之情況，認為適當者，亦得
    為證據，刑事訴訟法第159 條之5 第1 項亦有明文，是除上
    開證據經辯護人表示對其證據能力有所爭執外，本判決所引
    用之其他證據，檢察官、被告及辯護人均未爭執其證據能力
    ，並同意作為證據（見原審卷第36頁），本院審酌該等傳聞
    證據作成時之狀況，並無違法或不當等不宜作為證據之情形
    ，依前開說明，均得作為證據。
乙、實體方面：
一、訊據上訴人即被告甲○○於本院時坦承上開事實不諱，核與
    證人魏宏仁於原審審理中證述之情節相符，並有魏宏仁98年
    度訴字第639 號判決1 份在卷可佐，及高雄縣政府警察局搜
    索扣押筆錄、目錄表、扣押清單各1 份、查獲照片6 張及內
    政部警政署刑事警察局98年3 月3 日刑鑑字第0980015600號
    鑑定書1 份附卷（見高雄港務局警卷影卷(五)第73頁）可稽，
    被告販賣第二級毒品之犯行，及基於營利意圖販入第一級、
    第二級毒品之犯意已屬顯然。又扣案之白色塊狀粉末7 包、
    白色晶體6 包，經送鑑定結果，該粉塊狀檢品7 包均含海洛
    因成分，該6 包白色晶體均呈甲基安非他命陽性反應等情，
    亦有法務部調查局98年7 月24日調科壹字第09823020380 號
    鑑定書、高雄醫學大學附設中和醫院第0000-000～180 號檢
    驗報告附卷（見98年度偵字第14099 號卷第170 頁、第191
    頁至第196 頁）可佐，足認被告上開任意性自白核與事實相
    符，應堪採信。綜上，本件事證明確，被告販賣第二級毒品
    、意圖營利而販入第一、二級毒品之犯行，均堪認定。
二、新舊法比較：
  (一)按毒品危害防制條例修正條文已於98年5 月20日修正公布，
    並於98年11月20日生效施行。而行為後法律有變更者，適用
    行為時之法律。又本法（刑法）總則於其他法律有刑罰或保
    安處分之規定者，亦適用之；行為後之法律有利於行為人者
    ，適用最有利於行為人之法律，刑法第11條前段、第2 條第
    1 項定有明文。查被告行為時之毒品危害防制條例第4 條第
    1 項係規定：「製造、運輸、販賣第一級毒品者，處死刑或
    無期徒刑；處無期徒刑者，得併科新臺幣1000萬以下罰金。
    」、第4 條第2 項規定：「製造、運輸、販賣第二級毒品者
    ，處無期徒刑或7 年以上有期徒刑，得併科新臺幣700 萬以
    下罰金。」，修正後則規定：「製造、運輸、販賣第一級毒
    品者，處死刑或無期徒刑；處無期徒刑者，得併科新臺幣20
    00萬以下罰金。」、「製造、運輸、販賣第二級毒品者，處
    無期徒刑或7 年以上有期徒刑，得併科新臺幣1000萬以下罰
    金。」，則修正後之規定，就得併科之罰金顯已提高，應以
    被告行為時之規定對被告較為有利。
  (二)又被告行為時之毒品危害防制條例第17條係規定：「犯第4
    條第1 項至第4 項、第5 條第1 項至第4 項前段、第6 條第
    1 項至第4 項、第7 條第1 項至第4 項、第8 條第1 項至第
    4 項、第10條或第11條第1 項、第2 項之罪，供出毒品來源
    ，因而破獲者，得減輕其刑」，修正後則規定：「犯第4 條
    至第8 條、第10條或第11條之罪，供出毒品來源，因而查獲
    其他正犯或共犯者，減輕或免除其刑。犯第4 條至第8 條之
    罪於偵查及審判中均自白者，減輕其刑」。核修正後之規定
    ，除第1 項部分擴大所得適用法條範疇，並就「得」減輕其
    刑，修正為「減輕或免除其刑」，復增訂「偵查及審判中均
    自白者，減輕其刑」之規定，是本件被告就犯罪事實欄(二)之
    意圖營利而販入第一、二級毒品犯行，既於偵查中及審理時
    均自白犯行，自以被告行為後之修正後毒品危害防制條例第
    17條之規定，對被告較為有利。
  (三)按刑法第2 條第1 項「按行為後法律有變更者，適用行為時
    之法律，但行為後之法律有利於行為人者，適用最有利於行
    為人之法律」之規定，所稱「適用」，係指完整性之適用，
    與「準用」係依其性質而為選擇性之應用者不同，是比較新
    舊法適用法律時，應就罪刑有關之一切情形，比較其全部之
    結果而為整體之適用，不能割裂而分別適用新舊法律，此有
    最高法院89年度臺上字第5368號、88年臺非字第31號判決意
    旨及最高法院24年民刑庭總會決議(二)可供參考。是本件就毒
    品危害防制條例第4 條第1 項、第2 項及第17條之刑度為整
    體比較之結果，自以修正後被告自白可減刑之規定對被告較
    為有利，而應整體適用98年5 月20日修正公布後之毒品危害
    防制條例之規定。
三、論罪科刑部分：
  (一)按販賣毒品罪，並不以販入之後復行賣出為構成要件，但以
    營利為目的將毒品販入或將毒品賣出，有一於此，其犯罪即
    經完成（最高法院25年度非字第123 號判例、68年度台上字
    第606 號判例可資參照）。又按海洛因、甲基安非他命係毒
    品危害防制條例第2 條第2 項第1 款、第2 款所定之第一、
    二級毒品。核被告甲○○於犯罪事實欄一(一)所為，係犯毒品
    危害防制條例第4 條第2 項之販賣第二級毒品罪，其於犯罪
    事實欄一(二)所為，係基於販賣營利之意圖而向「阿三」販入
    海洛因、甲基安非他命，係犯毒品危害防制條例第4 條第1
    、2 項之販賣第一、二級毒品罪。被告為販賣而持有海洛因
    、甲基安非他命之低度行為，應分別為販賣之高度行為所吸
    收，均不另論罪。被告於犯罪事實欄一(二)中，以一行為同時
    觸犯毒品危害防制條例第4 條第1 、2 項之販賣第一、二級
    毒品兩罪名，為想像競合犯，應從較重之販賣第一級毒品罪
    處斷。又被告所犯上開二罪，犯意各別，行為互殊，應予分
    論併罰。又併辦意旨書附表編號3 關於被告於98年1 月中旬
    販賣約4 兩甲基安非他命予魏宏仁部分，與起訴事實係為同
    一事實，即為起訴效力所及，本院自得併予審理。又本件被
    告雖於98年6 月22日、98年9 月3 日訊問中否認有何販賣毒
    品之犯行，惟其於98年5 月5 日之警詢、偵訊，及98年9 月
    22日、98年12月17日、99年2 月25日原審審理時，對於上開
    犯罪事實欄一(二)之犯行業已自白不諱，自應依現行毒品危害
    防制條例第17條第2 項規定，就被告所犯之販賣第一級毒品
    罪部分，減輕其刑。
  (二)另辯護人於原審時辯稱：被告犯後已供出毒品來源陳志龍，
    並因而查獲陳志龍，應適用毒品危害防制條例第17條第1 項
    規定減輕其刑一情，業經原審函詢高雄縣政府警察局、高雄
    地方法院檢察署承辦股，經其回覆以：陳志龍係因另案涉嫌
    毒品案件，經高雄地方法院檢察署於98年4 月27日發佈通緝
    ，經大陸公安局查獲後，於98年8 月7 日引渡回台，與被告
    警詢之供述無涉，又陳志龍經被告指稱販毒一情，亦因被告
    供詞反覆，難以採信，經高雄地方法院檢察署檢察官為不起
    訴處分等語（見原審卷第49頁至第78頁、第132 頁至第134
    頁），有高雄縣政府警察局98年10月1 日高縣警刑專字第09
    80044156號函暨附件、台灣高雄地方法院檢察署98年12月9
    日雄檢惠讓98偵19798 字第97014 號函、98年度偵字第1979
    8 號不起訴處分書等件附卷可稽，且被告於99年2 月25日原
    審審理程序中，亦改稱：扣案毒品的來源是「阿三」，不是
    「小龍」等語，足見被告供詞反覆，並未確實供出毒品來源
    ，亦未因其供述查獲其他正犯或共犯，自與毒品危害防制條
    例第17條第1 項規定不合，要無從依該規定減輕其刑，此部
    分主張即屬無稽，附此敘明。
四、原判決就被告甲○○有罪部分，以被告甲○○罪證明確，因
    予適用毒品危害防制條例第4 條第1 項、第2 項、第17條第
    2 項、第18條第1 項前段、第19條第1 項，刑法第2 條第1
    項、第11條、第55條、第37條第2 項、第51條第5 款之規定
    ，並審酌被告甲○○年輕體壯，不知從事正當工作，竟以販
    賣毒品牟利，戕害他人身心健康，妨害社會公共秩序及善良
    風俗，所為殊不足取，扣案之毒品雖未及賣出即遭查獲，惟
    已售出之甲基安非他命達純質淨重約148.18公克，扣案之海
    洛因、甲基安非他命亦達數十至百餘公克，數量非微，對社
    會危害非輕，惟參以其犯後坦承犯行，已有悔意，態度尚佳
    等一切情狀，分別量處販賣第一級毒品部分有期徒刑15年2
    月，販賣第二級毒品部分有期徒刑7 年2 月，並定其應執行
    刑為有期徒刑18年，販賣第一級毒品部分，併依被告犯罪之
    性質，認有褫奪公權之必要，依刑法第37條第2 項，宣告褫
    奪公權7 年；並敘明扣案之如附表一所示之編號1 、2 之海
    洛因7 包、甲基安非他命6 包，均應依毒品危害防制條例第
    18條第1 項前段規定，不問屬於犯人與否，於該罪名項下宣
    告沒收銷燬之；另包裝毒品之袋子，因其上所殘留之毒品，
    難以析離，且無析離之實益與必要，應視同毒品，均一併沒
    收銷燬之；至送驗耗損部分之毒品因已滅失，爰不另宣告沒
    收銷燬；另扣案如附表一編號3 所示之含電子磅秤1 台，經
    送檢驗結果，其上呈海洛因、甲基安非他命陽性反應，其毒
    品殘渣顯難與器具本身剝離，亦無分離之實益，當整體視為
    毒品，亦依同條例第18條第1 項前段規定，一併宣告沒收銷
    燬之。又被告於犯罪事實欄一(一)中，販賣甲基安非他命所得
    財物10萬元（價金15萬元中5 萬元尚未給付，不算入），應
    依毒品危害防制條例第19條第1 項規定宣告沒收之，如全部
    或一部不能沒收時，則應以被告之財產抵償之。另扣案如附
    表一編號4 、5 、6 之手機、編號7 之現金7 萬元，雖為被
    告所有，惟其於審理程序中否認與販賣毒品有關，辯稱：我
    和魏宏仁買賣毒品是當面講的，沒有用手機講，0000000000
    這支手機搜索前已經有1 、2 個月沒用，7 萬元是我工作所
    得，不是販毒所得等語，又卷內亦無證據顯示上開扣案物品
    其與本案有何關連，尚乏證據證明其係被告販賣毒品所用或
    所得之物，爰不予宣告沒收。其認事用法核無違誤，所處之
    刑亦屬允當。被告上訴意旨，以量刑過重，應依刑法第59條
    規定減輕其刑為由，指摘原判決該部分不當云云；然被告販
    賣第一級毒品部分已經原審依毒品危害防制條例第17條第2
    項規定減輕其刑，因而其販賣第一、二級毒品之犯罪情狀並
    無情輕法重可憫恕之情形，故均無刑法第59條之適用，被告
    之上訴，並無理由，應予駁回。
五、原審判決被告無罪部分，未據檢察官上訴而告確定，核此敘
    明。
據上論斷，應依刑事訴訟法第368條，判決如主文。
本案經檢察官陳國全到庭執行職務。
中    華    民    國    99    年    6     月    14    日
                  刑事第二庭    審判長法  官  林正雄
                                      法  官  陳啟造
                                      法  官  黃壽燕
以上正本證明與原本無異。
如不服本判決應於收受本判決後10日內向本院提出上訴書狀，其
未敘述上訴理由者，並得於提起上訴後10日內向本院補提理由書
狀（均須按他造當事人之人數附繕本）「切勿逕送上級法院」。
中    華    民    國    99    年    6     月    14    日
                                      書記官  戴志穎
附錄本判決論罪科刑法條：
毒品危害防制條例第4條第1、2項
製造、運輸、販賣第一級毒品者，處死刑或無期徒刑；處無期徒
刑者，得併科新臺幣2 千萬元以下罰金。
製造、運輸、販賣第二級毒品者，處無期徒刑或7 年以上有期徒
刑，得併科新臺幣1 千萬元以下罰金。
  附表一
 ┌──┬─────────┬─────────────────────┐
 │編號│名稱              │  數量                                    │
 ├──┼─────────┼─────────────────────┤
 │ 1  │海洛因7 包（含包裝│7 包（淨重共37.56 公克，包裝共重3.84公克，│
 │    │袋柒7 只）        │純度84.93 ％，純質淨重共31.9公克）        │
 │    │                  │                                          │
 ├──┼─────────┼─────────────────────┤
 │2   │甲基安非他命6 包（│6 包（驗前淨重102.873 公克，驗後淨重      │
 │    │含包裝袋6 只）    │102.843 公克）                            │
 ├──┼─────────┼─────────────────────┤
 │3   │電子磅秤（上含有微│1台（分裝本案第一、二級毒品之工具）       │
 │    │量之海洛因、甲基安│                                          │
 │    │非他命）          │                                          │
 ├──┼─────────┼─────────────────────┤
 │4   │SONY廠牌行動電話（│1具                                       │
 │    │序號00000000000000│                                          │
 │    │5 ，含0000000000門│                                          │
 │    │號SIM卡）         │                                          │
 ├──┼─────────┼─────────────────────┤
 │5   │SAMSUNG 廠牌行動電│1支                                       │
 │    │話（序號0000000000│                                          │
 │    │90912，含0000000  │                                          │
 │    │124 門號SIM 卡）  │                                          │
 ├──┼─────────┼─────────────────────┤
 │6   │MOTORALA廠牌行動電│1支                                       │
 │    │話（序號：00000000│                                          │
 │    │0000000，含098926 │                                          │
 │    │6957門號SIM 卡）  │                                          │
 ├──┼─────────┼─────────────────────┤
 │7   │新臺幣七萬元現金  │仟元鈔51張、伍佰元鈔25張、佰元鈔65張。    │
 └──┴─────────┴─────────────────────┘

司法院資訊處製作；財團法人民間司法改革基金會備份。
